臺灣新竹地方法院刑事判決
                                      109年度訴字第573號
公  訴  人  臺灣新竹地方檢察署檢察官
被      告  劉鎮嘉


選任辯護人  陳詩文律師
            林羿樺律師
            劉宜昇律師
上列被告因違反毒品危害防制條例案件，經檢察官提起公訴（
109 年度偵字第3097號、第3491號），本院判決如下︰
    主  文
劉鎮嘉共同販賣第三級毒品，處有期徒刑貳年。緩刑伍年，緩刑
期間付保護管束，並應於本判決確定之日起貳年內，向公庫支付
新臺幣伍萬元，並向指定之政府機關、政府機構、行政法人、社
區或其他符合公益目的之機構或團體提供貳佰肆拾小時之義務勞
務及接受法治教育課程參場次。
    事  實
一、劉鎮嘉明知愷他命為毒品危害防制條例第2 條第2 項第3 款
    所規定之第三級毒品，非經許可，不得販賣，其因購買愷他
    命結識真實姓名年籍不詳通訊軟體微信暱稱為「1369」之成
    年男子（下稱「1369」），嗣竟基於販賣第三級毒品以牟利
    之犯意聯絡，依「1369」指示，於民國108 年7 月13日18時
    3 分許，駕駛車牌號碼0000-00 號自小客車至新竹市東區西
    大路明志書院立體停車場斜對面路旁，以新臺幣（下同）3 
    千元之代價販賣2.4 公克愷他命予黃衫銚，隨後劉鎮嘉將上
    開價金悉數交予「1369」。嗣經警方調閱現場監視器畫面而
    循線查悉上情。
二、案經新竹縣政府警察局新湖分局報請臺灣新竹地方檢察署檢
    察官偵查起訴。
    理  由
壹、證據能力
一、按被告之自白，非出於強暴、脅迫、利誘、詐欺、疲勞訊問
    、違法羈押或其他不正之方法，且與事實相符者，得為證據
    ，刑事訴訟法第156 條第1 項定有明文。查被告劉鎮嘉歷次
    就己身被訴犯罪事實所為之自白陳述，查無出於不正方法之
    情，其自白既出於任意性，且與事實相符，自得作為證據。
二、本判決所引用之證據資料（詳後引用之各項證據），其中係
    屬傳聞證據部分，縱無刑事訴訟法第159 條之1 至第159 條
    之4 或其他規定之傳聞例外情形，因檢察官、被告及辯護人
    均已同意做為證據使用（見本院卷第51頁），且本院審酌卷
    內並無事證顯示各該陳述做成時、地與周遭環境，有何致令
    陳述內容虛偽、偏頗之狀況後，也認為適當，依照刑事訴訟
    法第159 條之5 第1 項，應認有證據能力。
三、另本院以下所引用之非供述證據，均與本件事實具有自然關
    聯性，且核屬書證、物證性質，又查無事證足認有違背法定
    程序或經偽造、變造所取得等證據排除之情事，復經本院依
    刑事訴訟法第164 條、第165 條踐行物證、書證之調查程序
    ，況公訴人、被告及辯護人對此部分之證據能力亦均不爭執
    ，是堪認均具有證據能力。
貳、實體方面—事實認定
一、訊據被告對於前揭販賣第三級毒品之犯罪事實於警詢、偵訊
    及本院準備程序、審理程序中均坦承不諱（見偵3097 卷第6
    -15 、39-39 頁背面；本院卷第50-51 、108-109 、112-11
    3 頁），並有證人黃衫銚警詢及偵查中之證述（見偵3491卷
    第17-21 、22-23 背面；偵3097卷第46頁）、復有員警職務
    報告、黃衫銚與「1369」對話截圖2 張、監視錄影畫面截取
    照片、車牌號碼0000-00 號自小客車車號查詢汽車車籍資料
    （見偵3491卷第5-8 、26、27-28 頁背面；偵3097卷第48頁
    ）附卷供參，是被告販賣第三級毒品之犯行，堪以認定。
二、綜上所述，本件事證明確，應依法論處。
參、實體方面─論罪科刑
一、被告行為後，毒品危害防制條例第4 條第3 項、第17條第2
    項規定於109 年1 月15日修正公布，並於同年7 月15日施行
    ，原該條例第4 條第3 項規定為：「製造、運輸、販賣第三
    級毒品者，處七年以上有期徒刑，得併科新臺幣七百萬元以
    下罰金。」，修正後規定為：「製造、運輸、販賣第三級毒
    品者，處七年以上有期徒刑，得併科新臺幣一千萬元以下罰
    金。」而提高罰金刑部分，修正前規定顯然較有利；至同條
    例第17條第2 項定為：「犯第4 條至第8 條之罪於偵查及審
    判中均自白者，減輕其刑」，修正後規定：「犯第4 條至第
    8 條之罪於偵查及歷次審判中均自白者，減輕其刑」。修正
    後新法規定犯毒品危害防制條例第4 條至第8 條之罪之被告
    ，須於偵查及「歷次」審判中均自白，方得依該條規定減輕
    其刑，相較於修正前舊法除偵查中自白外，僅須於審判中曾
    經自白即可減刑之規定而言，自以修正前規定對被告較為有
    利，綜合比較後，應依照刑法第2 條第1 項前段規定，適用
    修正前之規定。
二、核被告所為，係違反修正前毒品危害防制條例第4 條第3 項
    販賣第三級毒品罪，被告與「1369」間具有犯意聯絡、行為
    分擔，應論共同正犯。又被告迭於警詢、偵查及本院準備、
    審理程序中對於本件販賣第三級毒品之犯行供承不諱，業經
    本院認明如前，應依修正前毒品危害防制條例第17條第2 項
    之規定，就所犯之罪減輕其刑。
三、按刑法第59條規定犯罪之情狀可憫恕者，得酌量減輕其刑，
    其所謂「犯罪之情狀」，與同法第57條規定科刑時應審酌之
    一切情狀，並非有截然不同之領域，於裁判上酌減其刑時，
    應就犯罪一切情狀（包括第57條所列舉之10款事項），予以
    全盤考量，審酌其犯罪有無可憫恕之事由（即有無特殊之原
    因與環境，在客觀上足以引起一般同情，以及宣告法定低度
    刑，是否猶嫌過重等等），以為判斷。而就販賣毒品案件中
    ，同為販賣毒品之人，其原因動機不一，犯罪情節未必盡同
    ，或有大盤毒梟者，亦有中、小盤之分，甚或僅止於吸毒者
    友儕間為求互通有無之有償轉讓者亦有之，其販賣行為所造
    成危害社會之程度自屬有異，於此情形，倘依其情狀處以適
    當徒刑，即足以懲儆，並可達防衛社會之目的者，自非不可
    依客觀之犯行與主觀之惡性二者加以考量其情狀，是否有可
    憫恕之處，適用刑法第59條之規定酌量減輕其刑，期使個案
    裁判之量刑，能斟酌至當，符合比例原則，最高法院95年度
    台上字第6157號判決意旨參照。又查被告販賣第三級毒品愷
    他命以營利，對於社會及國民健康之危害固屬嚴重，然揆諸
    被告所犯販賣第三級毒品罪之法定本刑為7 年以上有期徒刑
    ，而被告販賣第三級毒品愷他命之次數僅有1 次，況數量尚
    微，交易金額亦不高，況被告係依照「1369」指示交易，並
    非主謀，價金又悉數交予「1369」，就全部犯罪情節以觀，
    尚非重大惡極，雖得依毒品危害防制條例第17條第2 項規定
    減輕其刑，然顯予人有情輕法重之感，難謂符合罪刑相當性
    及比例原則，是本院審酌上情，認其犯罪情狀顯可憫恕，爰
    依刑法第59條之規定，酌減其刑。
四、按有二種以上刑之加重或減輕者，遞加或遞減之，刑法第70
    條有明文。查被告就本件販賣第三級毒品之犯行，有修正前
    毒品危害防制條例第17條第2 項及刑法第59條減刑規定之適
    用，故前開減刑部分依法遞減之。
五、爰審酌被告時值青年，明知愷他命戕害國人身心健康，造成
    社會莫大危害、流毒無窮，竟予以販賣，漠視毒品氾濫之危
    害性，敗壞社會治安匪淺，造成國民財產乃至家庭幸福等諸
    般法益損害甚深。惟念及被告偵審均坦承犯行，實具悛悔之
    意，且販賣之數量、交易金額不高，兼衡以其自承教育程度
    為高中肄業、未婚、無子女，案發時在家中工廠任職及科技
    公司擔任作業員，目前仍在家中工廠幫忙及擔任科技公司技
    術員，經濟狀況小康等一切情狀，量處如主文所示之刑。
六、再查，被告前未曾因故意犯罪受有期徒刑以上刑之宣告，有
    臺灣高等法院被告前案紀錄表1 紙在卷可稽，其因一時失慮
    ，致罹刑典，犯後終知坦承犯行，尚具悔意，堪認被告經此
    偵審程序，復經科刑之宣告後，應知警惕而無再犯之虞，且
    被告目前有固定工作，此有被告提出之勞工保險被保險人投
    保資料表在卷可參（見本院卷第93頁），因認所宣告之刑以
    暫不執行為適當，依刑法第74條第1 項第1 款規定併宣告緩
    刑5 年，以啟自新。然為促使被告日後更加重視法規範秩序
    、強化法治觀念，敦促被告確實惕勵改過，本院認應課予一
    定條件之緩刑負擔，令其能從中深切記取教訓，並督促時時
    警惕，爰併依刑法第74條第2 項第4 款、第5 款、第8 款之
    規定命被告應於本判決確定之日起2 年內向公庫支付5 萬元
    ，並向執行檢察官指定之政府機關、政府機構、行政法人、
    社區或其他符合公益目的之機構或團體，提供240 小時之義
    務勞務及接受法治教育課程3 場次，並依同法第93條第1 項
    第2 款規定，於緩刑期間內付保護管束，倘被告違反上開規
    定應行之負擔情節重大者，依刑法第75條之1 第1 項第4 款
    之規定，其緩刑之宣告仍得由檢察官向本院聲請撤銷緩刑之
    宣告。
七、查被告於本院準備程序中陳稱販毒價金其係交付予「1369」
    ，其並無獲利等語（見本院卷第50頁），復綜觀全卷，亦查
    無其他證據足認其有任何犯罪所得，爰不為沒收之諭知，附
    此敘明。
據上論斷，應依刑事訴訟法第299 條第1 項前段，判決如主文。
本案經檢察賴佳琪提起公訴，檢察官林鳳師、黃嘉慧到庭執行職
務。
中　　華　　民　　國　109 　　年　　12　　月　　15　　日
                  刑事第五庭  審判長法　官   黃美盈
                                    法  官   蔡玉琪
　　　　　　　　　　　　　　　　　　法  官   林涵雯
以上正本證明與原本無異。
如不服本判決應於收受本判決後20日內向本院提出上訴書狀，上
訴書狀應敘述具體理由。上訴書狀未敘述上訴理由者，應於上訴
期間屆滿後20日內補提理由書狀於本院(均須按他造當事人之人
數附繕本 )「切勿逕送上級法院」。 
中　　華　　民　　國　　109 　年　　12　　月　　15　　日
                                   書記官    郭家慧
附錄論罪科刑法條
修正前毒品危害防制條例第4條第3項
製造、運輸、販賣第三級毒品者，處七年以上有期徒刑，得併科
新臺幣七百萬元以下罰金。